臺灣桃園地方法院民事判決　九十二年度重訴字第四三五號
　　原　　　告　丁○○
　　　　　　　　甲○○
　　　　　　　　乙○○
　　　　　　　　庚○○
　　　　　　　　己○○
　　　　　 　　 辛○○
　　　　　　　　戊○○
　　共　　　同
　　訴訟代理人　李振燦律師
　　被　　　告　丙○○即祭祀公業江士香管理人
　　　　　　　　丙○○
　　共　　　同
　　訴訟代理人　江松鶴律師
右當事人間請求損害賠償事件，本院於中華民國九十三年六月十日言詞辯論終結，判
決如左：
    主      文
原告之訴及假執行之聲請均駁回。
訴訟費用由原告負擔。
    事      實
甲、原告方面：
一、聲明：被告丙○○即祭祀公業江士香管理人或丙○○應給付原告丁○○、庚○○
    、己○○、辛○○、戊○○各新台幣（下同）一百五十萬元，原告甲○○、乙○○各七十五萬元，及均自起訴狀繕本送達之翌日起至清償之日止，按週年利率百
    分之五計算之利息，並陳明願供擔保請求准予宣告假執行。
二、陳述：原告之被繼承人江朝陽為祭祀公業江士香之派下，房份為二千四百分之四
    百，於九十二年九月二十日配當金額應為一千二百萬元，原告丁○○、庚○○、
    己○○、辛○○、戊○○各得分配二百萬元，原告甲○○、乙○○各得分配一百
    萬元，惟被告丙○○即祭祀公業江士香管理人竟藉詞原告之被繼承人江朝陽，於
    三十八年間業已將其二千四百分之四百之派下權之財產權，讓渡二千四百分之二
    百予同為派下之被告丙○○之父江序標及讓渡二千四百分之一百予同為派下之訴
    外人江宗璜君，由江衍權、江衍規、江衍模、江衍椿、江衍河、江衍峰、江衍瀁
    、江衍壽、江衍淵、江衍瑞、江支城等十一人繼承，僅將原告之被繼承人江朝陽
    房份列為二千四百分之一百，而分配原告丁○○、庚○○、己○○、辛○○、戊○○各五十萬元，原告甲○○、乙○○各二十五萬元，致原告丁○○、庚○○、
    己○○、辛○○、戊○○各短少分配一百五十萬元之損失，原告甲○○、乙○○
    各短少分配二十五萬元，原告自得依派下之配當請求權請求各再受分配如聲明所
    示金額。被告丙○○明知原告之派下房份比例，而故意短少分配，對原告之損失
    ，自應負損害賠償之責。被告丙○○祭祀公業江士香之派下之管理人與被告丙○○間分別依派當分配及侵權行為之法律關係就同一債務各負全數清償之責，為不
    真正連帶債務。另，被告清明節、掃墓祭祖節日及中元節等祭祀事宜，均由原告
    負擔，而非由被告丙○○或訴外人江宗璜等人負擔，被告所稱房份讓渡云云，顯
    非事實。爰依派當分配請求權及侵權行為之法律關係訴如聲明所示。
三、證據：提出桃園縣政府准予報備函、祭祀公業規約、配當金發放通知、派當分配
    表、派下系統表、公業公祭墓、中元節及春秋祭典開費簿各一紙為憑。
乙、被告方面：
一、聲明：原告之訴及假執行之聲請均駁回，並陳明如受不利之判決，願供擔保免為
    假執行。
二、陳述：原告之被繼承人江朝陽，於三十八年間業已將其二千四百分之四百之派下
    權之財產權，讓渡二千四百分之二百予同為派下之被告丙○○之父江序標及讓渡
    二千四百分之一百予同為派下之訴外人江宗璜君，由江衍權、江衍規、江衍模、
    江衍椿、江衍河、江衍峰、江衍瀁、江衍壽、江衍淵、江衍瑞、江支城等十一人
    繼承，故原告之被繼承人江朝陽房份僅有二千四百分之一百之派下權之財產權。
    此類派下房份之讓與為台灣習慣，並為被告規約第十五條明定，被告自七十五年
    起至九十二年間配當金之發放及每年清明節、掃墓祭祖節日及中元節等祭祀事宜
    所支出之費用，均依上述比例負擔，原告從未異議，原告率爾提起本件訴訟，實
    無理由。
三、證據：提出祭祀公業規約一紙、派下配當名冊一紙、賣渡書及印鑑證明各二紙、
    公業費用明細二紙為證。
    理      由
一、本件原告起訴主張其被繼承人江朝陽為祭祀公業江士香之派下，房份為二千四百
    分之四百，於九十二年九月二十日配當金額應為一千二百萬元，惟被告丙○○即
    祭祀公業江士香管理人竟藉詞原告之被繼承人江朝陽，於三十八年間業已將其二
    千四百分之四百之派下權之財產權，讓渡二千四百分之三百予其他派下，僅將原
    告之被繼承人江朝陽房份列為二千四百分之一百而為分配，致原告丁○○、庚○○、己○○、辛○○、戊○○各短少分配一百五十萬元之損失，原告甲○○、乙○○各短少分配二十五萬元。被告丙○○明知原告之派下房份比例，而故意短少
    分配，對原告之損失，自應負損害賠償之責。爰依派當分配請求權及侵權行為之
    法律關係訴如聲明所示等語。被告則以原告之被繼承人江朝陽，於三十八年間業
    已將其二千四百分之四百之派下權之財產權，讓渡二千四百分之二百予同為派下
    之被告丙○○之父江序標及讓渡二千四百分之一百予同為派下之訴外人江宗璜君
    ，由江衍權、江衍規、江衍模、江衍椿、江衍河、江衍峰、江衍瀁、江衍壽、江
    衍淵、江衍瑞、江支城等十一人繼承，故原告之被繼承人江朝陽房份僅有二千四
    百分之一百之派下權之財產權，被告依此比例所為分配，自無不當等語資為抗辯
    。
二、按民事，法律所未規定者依習慣；無習慣者，依法理。為民法第一條所明定。所
    謂公業係公同共有產業之簡稱，係專供祭祀用之公同共有產業。另，家族之分之
    曰「房」，「份」即份額，為應得之數。「房份」合稱，即派下子孫對祭祀公業
    享受權利與負擔義務之比例與份額。於設立人各房間，係均分而平等，爾後派出
    之各房，則按各房派出之男子之人數而決定之。換言之，設立人派出之小房之房
    份，則與各代分房數之相乘積數，成反比例，而為派下權所佔之比例。祭祀公業
    之派下權，原係絕對不得處分，亦不得讓與任何人，惟至後代，公業以祭祀為目
    的之根本性質逐漸沖淡，公業財產之收益，逐漸受到重視，因使原屬潛在且不確
    定之派下權，已逐漸變成顯在且確定之派下權，為台灣之民事習慣。又，祭祀公
    業為公同共有關係，派下雖不得任意處分公業財產，亦不得處分其房份與非派下
    之第三人。惟，祭祀公業之派下權，在同一公業間可互相讓渡，某一派下基於自
    己的權利，將派下權「歸就」予其他派下，不需獲得所有派下之同意，與祭祀公
    業之性質無違，並為台灣之民事習慣，尚非法之所不許。經查，本件原告主張之
    被繼承人江朝陽為祭祀公業江士香之派下，原有房份為二千四百分之四百，於九
    十二年九月二十日配當金額應為一千二百萬元，依前房份比例原告丁○○、庚○○、己○○、辛○○、戊○○各得分配二百萬元，原告甲○○、乙○○各得分配
    一百萬元，惟被告丙○○即祭祀公業江士香管理人，僅將原告之被繼承人江朝陽
    房份列為二千四百分之一百，而分配原告丁○○、庚○○、己○○、辛○○、戊○○各五十萬元等情，已為被告所不爭執，並有原告提出桃園縣政府准予報備函
    、祭祀公業規約、配當金發放通知、派當分配表及派下系統表各一紙為憑。原告
    此部分主張之事實，固為真實可採。惟被告辯稱原告之被繼承人江朝陽，早於三
    十八年間業已將其二千四百分之四百之派下權之財產權，讓渡二千四百分之二百
    予同為派下之被告丙○○之父江序標及讓渡二千四百分之一百予同為派下之訴外
    人江宗璜君，由江衍權、江衍規、江衍模、江衍椿、江衍河、江衍峰、江衍瀁、
    江衍壽、江衍淵、江衍瑞、江支城等十一人繼承，故原告之被繼承人江朝陽房份
    僅有二千四百分之一百之派下權之財產權等情，雖為原告所否認，並辯稱被告所
    提出之賣渡書並非真正。縱為真正，受讓人亦為派下，惟讓與未經派下全體同意
    ，不生讓與之效力，規約於七十一年雖有規定得將房份讓與，惟不溯及適用云云
    ，然，被告前述所辯，已據其提出賣渡書、印鑑證明各二紙及規約一紙為證。依
    被告所提出之印鑑證明，係由台灣省新竹縣大溪鄉公所分別於三十八年二月二十
    二日、同年月二十三日所核發之公文書，形式上自應推定為真正，而被告所提出
    之賣渡書二紙雖為私文書，然其上原告之被繼承人江朝陽之印文，既與前述形式
    推定為真正之印鑑證明上之印文相同，應認賣渡書形式上亦為真正，即該賣渡書
    確係由原告之被繼承人江朝陽以其名義出具。而依形式上真正之二紙賣渡書所載
    ，原告之被繼承人江朝陽確分別將其派下房份二千四百之四百讓渡二千四百分之
    二百予同為派下之訴外人江序標及讓渡二千四百分之一百予同為派下之訴外人江
    宗璜君，縱未經派下全體同意，亦生派下房份讓與之效力。依前說明，原告之被
    繼承人江朝陽既將其二千四百分之四百之派下權之財產權分別讓渡二千四百分之
    二百、二千四百分之一百予同為派下之人，被告所辯原告之被繼承人江朝陽讓與
    後之派下房份僅餘二千四百分之一百一事，自為真實可採。原告所稱讓與未經派
    下全體同意，不生讓與之效力云云，即無足採。被告依原告之被繼承人江朝陽僅
    有二千四百分之一百之派下房份比例所為分配，合於原告應受分配之權利比例，
    並無短少或違法之處，亦不構成侵權行為。從而，原告依祭祀公業派當分配請求
    權及侵權行為之法律關係請求被告丙○○即祭祀公業江士香管理人或丙○○應給
    付原告丁○○、庚○○、己○○、辛○○、戊○○各一百五十萬元，原告甲○○
    、乙○○各七十五萬元，及均自起訴狀繕本送達之翌日起至清償之日止，按週年
    利率百分之五計算之利息，為無理由，應予駁回。
三、原告假執行之聲請，因訴之駁回，已失所附麗，應併予駁回。
四、本件事證已臻明確，兩造間就自七十五年起至九十二年間配當金之發放比例及每
    年清明節、掃墓祭祖節日及中元節等祭祀事宜所支出之費用分擔，及祭祀公業規
    約十五條適用等爭議之其餘攻擊防禦方法及相關祭祀公業規約、公業公祭墓、中
    元節及春秋祭典開費簿及公業費用明細等相關證據，經本院審酌後，認與本院所
    為上述判斷不生影響，爰不二贅述，併此敘明。
五、據上論結：本件原告之訴為無理由，依民事訴訟法第七十八條、第八十五條第一
    項前段，判決如主文。
中　　　華　　　民　　　國　　九十三　　年　　　六　　　月　　二十三　　日
                                臺灣桃園地方法院民事第一庭
~B法　　　官　張天民
右為正本係照原本作成
中　　　華　　　民　　　國　　九十三　　年　　　六　　　月　　二十三　　日
~B法院書記官　蔡紫凌
